【裁判字號】    97,台上,1316
【裁判日期】    970327
【裁判案由】    偽造有價證券
【裁判全文】
最高法院刑事判決            九十七年度台上字第一三一六號
上  訴  人  甲○○（原名周國亨）
選任辯護人  楊金順律師
上  訴  人  乙○○
上列上訴人等因偽造有價證券案件，不服台灣高等法院中華民國
九十六年十月十八日第二審更審判決（九十六年度上更(一)字第三
四八號，起訴案號：台灣板橋地方法院檢察署八十九年度偵字第
一八九四七、一五０六九、一三九三五號，九十年度調偵字第一
００號），提起上訴，本院判決如下：
    主  文
原判決撤銷，發回台灣高等法院。
    理  由
本件原判決撤銷第一審關於上訴人甲○○（原名周國亨）、乙○
○（下稱上訴人等）部分之科刑判決，改判仍論處上訴人等以共
同意圖供行使之用，而偽造有價證券罪刑；固非無見。
惟查：(一)稽之卷內資料，證人陳日安於警詢中證稱：「我有買中
華電信股份有限公司金門營運處股條，我在今（民國八十九）年
三月九日在高雄市○○路及三多路口附近之王牌咖啡店向甲○○
以每股新台幣（下同）七十七元之價格購買一百九十二張（仟股
）」（見警局卷第七十七頁背面）、「有透過仇青嵐仲介買賣，
我並不清楚仲介人獲取多少佣金」（見警卷第七十七頁背面、七
十八頁）；證人仇青嵐於警詢中證述：「我在今（八十九）年三
月上旬有仲介陳日安向周國亨（即甲○○）購買前述股條，於三
月九日帶同周國亨至高雄市○○路及中華路口之王牌咖啡店和陳
日安交易，周國亨以每股六十八元之價格賣給我，我再以每股七
十七元之價格賣給陳日安。我仲介獲利共計一百七十二萬八千元
」（見同上卷第八一頁）各等語。如果無訛，則甲○○係以每股
六十八元之價格賣給仇青嵐，仇青嵐再以每股七十七元之價格賣
給陳日安。乃原判決未詳究勾稽，於事實欄內認定「甲○○於八
十九年三月九日在高雄市，透過仇青嵐之仲介，以每股七十七元
之價格（起訴書記載為六十八元），出售……一九二張予陳日安
」；即認甲○○係直接以每股七十七元之價格賣給陳日安，其事
實之認定顯與卷內資料不符，要難謂為適法。(二)沒收之物，須於
犯罪事實中有具體之記載，始為合法，否則諭知沒收，即難謂有
事實之根據，蓋沒收之物，每因其在案件中性質不同，適用沒收
之條文亦各有別。原判決於理由內論述「如原判決附表（下稱附
表）編號(一)之本票，係被告（上訴人等）偽造之有價證券，『雖
部分並未扣案』，然不能證明已滅失，則不問屬於犯人與否，均
應依刑法第二百零五條規定宣告沒收。如附表編號(二)所示偽造之
印章、(四)所示偽造之印文、署押（即偽造之『中華電信公司股票
買賣契約書』已交付他人行使部分文書上偽造之署押、印文），
『雖部分並未扣案』，然不能證明已滅失，亦不問屬於犯人與否
，均應依刑法第二百十九條之規定宣告沒收。如附表編號(三)所示
被告偽造之『中華電信公司股票買賣契約書』文件尚未交付他人
行使部分，除上揭已沒收之本票外，係被告犯罪所得之物屬被告
所有，業據乙○○陳明在卷，均應依修正前刑法第三十八條第一
項第二款規定宣告沒收」；但未於事實欄內具體記載究竟有無沒
收物係經查獲扣押在案？亦未載明依刑法第三十八條第一項第二
款規定沒收之物，係上訴人等本件犯罪所得，且屬上訴人等所有
之物，其理由之說明顯失所依據。(三)同時偽造不同被害人之本票
，因其侵害數個人法益，係一行為觸犯數罪名，此與同時偽造同
一被害人名義多張本票，其被害法益只有一個，僅成立單一之偽
造有價證券罪名迥異。原判決既認上訴人等偽造之數紙不同被害
人之本票，係利用同一機會，於緊接之時間內為之（見原判決正
本第一九頁）；揆之上開說明，自應成立想像競合犯，乃原判決
認應成立接續犯，尚有未合。本院前次發回意旨業予指明，更審
判決猶未詳究細斷，致原有瑕疵依然存在。以上或為上訴意旨所
指摘，或為本院得依職權調查之事項，應認原判決仍有撤銷發回
更審之原因。
據上論結，應依刑事訴訟法第三百九十七條、第四百零一條，判
決如主文。
中    華    民    國  九十七  年    三    月  二十七  日
                      最高法院刑事第九庭
                          審判長法官  林  永  茂
                                法官  吳  昆  仁
                                法官  蘇  振  堂
                                法官  蕭  仰  歸
                                法官  何  菁  莪
      本件正本證明與原本無異
                                      書  記  官
中    華    民    國  九十七  年    三    月  三十一  日
                                                      ｖ


司法院資訊處製作；財團法人民間司法改革基金會備份。
